【裁判字號】    99,交聲,283
【裁判日期】    991117
【裁判案由】    違反道路交通管理處罰條例聲明異議
【裁判全文】
臺灣基隆地方法院交通事件裁定         99年度交聲字第283號
移送機關即
原處分機關    交通部公路總局臺北區監理所
聲明異議人
即受處分人    甲○○
上列聲明異議人即受處分人因違反道路交通管理處罰條例案件，
對於交通部公路總局臺北區監理所中華民國99年7 月14日所為之
處分（原處分案號：北監自裁字第裁40-C00000000號），聲明異
議，本院裁定如下：
    主  文
異議駁回。
    理  由
一、原處分意旨略以：本件異議人即受處分人甲○○（下稱異議
    人）於民國99年2 月3 日下午9 時52分許，駕駛9177-HA 號
    自用一般小客車，行經林口鄉○○路與105 線道處，經臺北
    縣政府警察局新莊分局林口分駐所執勤警員攔檢，並當場施
    以呼氣酒精濃度測試，測得其呼氣酒精濃度達每公升0.66毫
    克，已逾規定不得駕駛車輛之濃度標準，因認異議人有違反
    道路交通管理處罰條例第35條第1 項第1 款之違規行為而當
    場掣單舉發（北縣警交大字第C00000000 號），嗣因異議人
    於普通小型車駕駛執照吊扣期間（自98年8 月10日至99年8
    月9 日止）又有酒精濃度超過規定標準之違規，經原處分機
    關於99年7 月14日以北監自裁字第裁40-Ｚ000000000 號違反
    道路交通管理事件裁決書，依道路交通管理處罰條例第35條
    第3 項、第24條第1 項第2 款（裁決書漏載該項款）、違反
    道路交通管理事件統一裁罰基準及處理細則第41條、第43條
    、第44條、第67條及違反道路交通管理事件統一裁罰基準表
    規定，裁處異議人罰鍰新臺幣（下同）60,000元，吊銷駕駛
    執照（裁決主文、原處分機關移送書，均未載明係吊銷異議
    人何種駕駛執照，然依汽車駕照基本資料查詢單所載，得以
    確定原處分機關係吊銷異議人所領有之職業聯結車駕駛執照
    ）、於3 年內禁考駕照，並施以道安講習。
二、聲明異議意旨略以：異議人為職業連結車駕駛，並以此為業
    謀生，伊雖有於上開時、地，酒後駕駛普通自用小客車之違
    規行為，原處分機關理應裁處吊銷普通小型車執照，然卻吊
    銷其職業聯結車駕駛執照，影響權益甚鉅，爰具狀聲明異議
    ，請求撤銷吊銷職業連結車駕駛執照云云。
三、按受處分人，不服道路交通管理處罰條例第8 條主管機關所
    為之處罰，得於接到裁決書之翌日起20日內，向管轄地方法
    院聲明異議；又聲明異議應以司法狀紙敘述異議理由，提出
    於原處分機關為之，道路交通管理處罰條例第87條第1 項、
    道路交通案件處理辦法第13條前段分別定有明文；次按交通
    法庭認聲明異議不合法律上之程式，且無從補正者，應以裁
    定駁回之，道路交通案件處理辦法第18條前段亦定有明文；
    繼按依道路交通管理處罰條例第87條規定向管轄法院聲明異
    議之期間，自裁決送達之翌日起算，並得依法扣除在途期間
    ，道路交通案件處理辦法第12條亦有明文。再按送達，於應
    受送達人之住居所、事務所或營業所為之；但在行政機關辦
    公處所或他處會晤應受送達人時，得於會晤處所為之。於應
    送達處所不獲會晤應受送達人時，得將文書付與有辨別事理
    能力之同居人、受僱人或應送達處所之接收郵件人員，行政
    程序法第72條第1 項、第73條第1 項亦分別有明文規定。而
    依違反道路交通管理事件統一裁罰基準及處理細則第5 條規
    定，處理違反道路交通管理事件，有關文書送達之程序，依
    行政程序法之規定。
四、經查：本件異議人居住「臺北市貢寮鄉○○○街7 號」該址
    乙節，有異議人所具聲明異議狀首頁載明之住址可憑，又原
    處分機關即交通部公路總局臺北區監理所於99年7 月14日所
    為之北監自裁字第裁40-C00000000號裁決書，交由郵政機關
    以掛號郵寄方式，向異議人之上開戶籍地址為送達，且於99
    年7 月15日由異議人之同居人即其父蓋章代為收受，有交通
    部公路總局臺北區監理所送達證書影本1 份在卷可稽，堪認
    前開裁決書之送達已符合行政程序法第73條第1 項規定，其
    送達自屬合法，並於99年7 月15日對異議人發生合法送達之
    效力，而異議人對該裁決如有不服，依照前揭說明，其20日
    之合法提出異議期間自應從送達之翌日即99年7 月16日起算
    ，再依法院訴訟當事人在途期間標準第2 條之規定，加計在
    途期間2 天，故其合法提出異議期間即自99年7 月16日（即
    其送達生效之翌日）起算至99年8 月6 日止，從而，異議人
    至遲應於99年8 月6 日午夜12時以前，向原處分機關提出異
    議，詎異議人竟遲至99年8 月9 日始將異議狀送達原處分機
    關，顯已逾期，此有蓋有原處分機關上開收狀日期之異議人
    聲明異議狀可稽，則異議人之聲明異議顯然不合法律上程式
    ，且無從補正，核諸前揭說明，自應將異議人之異議駁回。
五、另按違法行政處分於法定救濟期間經過後，原處分機關得依
    職權為全部或一部之撤銷；其上級機關，亦得為之；行政處
    分於法定救濟期間經過後，具有下列各款情形之一者，相對
    人或利害關係人得向行政機關申請撤銷、廢止或變更之。但
    相對人或利害關係人因重大過失而未能在行政程序或救濟程
    序中主張其事由者，不在此限：一、具有持續效力之行政處
    分所依據之事實事後發生有利於相對人或利害關係人之變更
    者。二、發生新事實或發現新證據者，但以如經斟酌可受較
    有利益之處分者為限。三、其他具有相當於行政訴訟法所定
    再審事由且足以影響行政處分者，行政程序法第117 條前段
    及第128 條第1 項分別定有明文，顯見行政處分（包含行政
    秩序罰）於經法定救濟期間後，倘有上開情形，行政機關仍
    得予以撤銷或廢止，但須由原處分機關依職權，或是由處分
    相對人向行政機關申請撤銷或廢止之，始為適法。基此，本
    院依法雖未就實體事項予以審酌，惟關於原處分是否有違法
    部分，受處分人仍可另循其他行政程序途徑救濟，併予敘明
    。
六、據上論斷，應依道路交通管理處罰條例第87條第2 項、道路
    交通案件處理辦法第18條前段，裁定如主文。
中    華    民    國    99    年    11    月    17    日
                  交通法庭法  官  黃永定
以上正本證明與原本無異
對於本件裁定如有不服，應於收受送達後5日內，向本院提出抗
告書狀（應附繕本），敘述抗告之理由，抗告於臺灣高等法院。
中    華    民    國    99    年    11    月    17    日
                          書記官  劉珍珍

司法院資訊處製作；財團法人民間司法改革基金會備份。
